臺灣橋頭地方法院刑事判決　
111年度金簡上字第39號
上  訴  人  臺灣橋頭地方檢察署檢察官
被      告  張哲維



上列上訴人因被告違反洗錢防制法等案件，不服本院110年度金
簡字第189號中華民國111年3月16日刑事簡易判決（聲請簡易判
決處刑案號：110年度偵字第6870、6924、7134號），提起上訴
，本院管轄之第二審合議庭判決如下：
    主  文
原判決撤銷。
張哲維幫助犯洗錢防制法第十四條第一項之洗錢罪，處有期徒刑
參月，併科罰金新臺幣壹萬元，罰金如易服勞役，以新臺幣壹仟
元折算壹日。緩刑貳年，緩刑期間應依附表二所示對象及方式支
付損害賠償。
    事  實
一、張哲維可預見金融帳戶係個人理財之重要工具，為個人財產
    信用之重要表徵，且詐欺集團或其他不法人士經常蒐集利用
    第三人申設之金融帳戶，誘騙被害人以匯款或轉帳方式交付
    金錢，藉此獲取不法利益，如任意提供金融帳戶予不詳他人
    使用，極有供作財產犯罪用途之可能，又提供金融帳戶提款
    卡及密碼予他人，該帳戶可能作為收受及提領犯罪所得使用
    ，他人提領後即產生遮斷資金流動軌跡以逃避國家追訴、處
    罰之效果，猶基於容任該等結果發生亦不違背其本意之幫助
    詐欺取財及幫助洗錢不確定故意，於民國109年12月3日20時
    15分許，在高雄市○○區○○路000號統一超商新高榮門市，將
    其所申設臺灣銀行股份有限公司（下稱臺灣銀行）帳號0000
    00000000號帳戶（下稱臺銀帳戶）及中華郵政股份有限公司
    （下稱中華郵政）帳號00000000000000號帳戶（下稱郵局帳
    戶）之存摺、提款卡及密碼（以下合稱前開帳戶資料）以新
    臺幣（下同）1,500元出租予姓名年籍不詳、LINE暱稱「林
    曉芬」之人，並依指示更改提款卡密碼為「115588」。「林
    曉芬」暨所屬詐欺集團（下稱前開集團）取得前開帳戶資料
    後，即推由該集團不詳成員分別以附表一所示方式詐騙各告
    訴人致陷於錯誤交付各編號所示款項，旋為該集團成員持提
    款卡提領一空，藉此造成金流斷點，使國家無從追查該等犯
    罪所得之來源及去向，而掩飾或隱匿該等犯罪所得。嗣各告
    訴人察覺有異，始報警查獲上情。
二、案經黃建銨訴由高雄市政府警察局前鎮分局，林桂碧訴由桃
    園市政府警察局大溪分局，廖美惠、黃俋蓁及葉進翔分別訴
    由高雄市政府警察局左營分局（下稱左營分局）報請臺灣橋
    頭地方檢察署（下稱橋頭地檢署）檢察官偵查後聲請簡易判
    決處刑。
    理  由
壹、關於證據能力之意見
    被告以外之人於審判外之陳述，雖不符前4條之規定，而經
    當事人於審判程序同意作為證據，法院審酌該言詞陳述或書
    面陳述作成時之情況，認為適當者，亦得為證據，刑事訴訟
    法第159條之5第1項定有明文。準此，本判決所引用各項被
    告以外之人審判外言詞或書面陳述，性質上雖屬傳聞證據，
    然審酌此等陳述作成時外部情況俱無不當，復經檢察官、被
    告於審判程序同意有證據能力（金簡上卷第101頁），乃認
    作為證據應屬適當，自得採為認定事實之依據。
貳、實體部分
一、認定有罪之理由
　　訊據被告固坦承出租前開帳戶資料予「林曉芬」暨前揭幫助
    詐欺取財犯行，惟矢口否認幫助洗錢犯行。經查：
　㈠被告將前開帳戶資料出租並交付「林曉芬」，其後前開集團
    不詳成員分別以附表一所示方式詐騙各告訴人依指示交付各
    編號款項至臺銀帳戶及郵局帳戶等情，業經各告訴人於警詢
    證述屬實（警卷第11至21頁，偵一卷第29至39頁，偵二卷第
    41至43頁），並有臺銀帳戶開戶資料、中華郵政110年1月5
    日儲字第1090946859號函暨所附郵局帳戶開戶資料、被告與
    「林曉芬」LINE對話內容截圖（偵一卷第21至22頁，偵二卷
    第63至65、93至156頁）、附表一「證據出處」欄所示各該
    證據方法在卷可稽，復據被告坦認不諱（警卷第3至10頁，
    偵二卷第87至88頁，金簡上卷第59、101頁），是此部分事
    實均堪認定。又聲請簡易判決處刑書就附表一編號3記載告
    訴人轉帳時間為「20時30分」，核與網路銀行交易明細及臺
    銀帳戶存摺存款歷史明細批次查詢結果所示20時26分許不符
    ，爰逕予更正。
　㈡告訴人葉進翔除附表一編號5所示遭前開集團施詐而轉帳外，
    雖於109年12月12日20時26分許另轉帳29,970元（另有手續
    費15元）至臺銀帳戶，然依其自陳該款項實為前開集團成員
    以不詳方式取得並轉入其永豐商業銀行股份有限公司帳號00
    000000000000號帳戶（下稱永豐帳戶）後，再要求其轉至臺
    銀帳戶（警卷第19至20頁）在卷，且有臺銀帳戶存摺存款歷
    史明細批次查詢結果及永豐帳戶存摺為憑（警卷第27、101
    至103頁），是原審誤認此部分核與原聲請簡易判決犯罪事
    實具有一罪關係而併予審究，即有未洽。
　㈢刑法第13條第2項規定，行為人對於構成犯罪之事實，預見其
    發生而其發生並不違背其本意者，以故意論。此即為「間接
    故意」或「不確定故意」，其成立要件包括對構成犯罪要件
    事實可能發生之預見，及其發生不違背行為人之本意。經查
    ：
　1.金融帳戶係針對個人身分之社會信用便利資金流通，具有強
    烈屬人性格，提款卡、密碼、網路（行動）銀行帳號及密碼
    攸關個人財產權益保障，專有性更高，且金融帳戶作為個人
    理財工具，申請開設並無任何特殊限制，一般民眾皆可申設
    用以收受他人存（轉、匯）入款項，並持提款卡及密碼或以
    網路（行動）銀行就帳戶內款項進行提領、轉帳等交易，此
    乃眾所週知之事實，殊無使用他人金融帳戶之必要，故難認
    有何正當理由可將金融帳戶資料交予未具密切親誼或信賴關
    係之不相識他人使用，一般人均有妥為保管及防止他人任意
    使用之認知，縱偶因特殊情況須交付他人，亦必深入瞭解對
    方背景、可靠性、用途與合理性，確認無誤方提供使用，始
    符常情，是金融帳戶資料如落入不明人士手中而未闡明正常
    用途，極易被利用為與財產犯罪有關之工具，應為吾人日常
    生活經驗與通常之事理。兼以近來各式詐財手段迭有所聞，
    利用人頭帳戶行騙之事屢見不鮮，詐欺集團以購物付款方式
    設定錯誤、中獎、退稅、親友借款、信用卡款對帳、提款卡
    密碼外洩、疑似遭人盜領存款、招攬投資等事由詐騙被害人
    至金融機構櫃檯匯款或至自動櫃員機依指示操作轉帳至人頭
    帳戶後，詐欺集團成員隨即將之提領或再行轉出之詐騙手法
    ，層出不窮，且經政府多方宣導及媒體反覆傳播，諸如網路
    詐騙、電話詐騙等，多數均係利用他人帳戶作為詐欺所得財
    物匯入及取款以逃避檢警查緝之犯罪工具，是依一般人通常
    智識經驗均詳知向他人收購、租借或以其他緣由、方法取得
    使用金融帳戶，並要求提供提款卡及密碼者，該帳戶可能作
    為他人收受、提領特定犯罪所得使用，提領後並產生遮斷金
    流以逃避國家追訴、處罰之效果，是避免自身金融帳戶被不
    法人士利用為詐財及洗錢工具，應係一般生活易於體察之常
    識。
  2.被告於案發時年滿30歲且為高中畢業，並有工作經驗（偵二
    卷第88頁，金簡上卷第106頁），可認具有一般智識及社會
    生活經驗，依前開說明應就謹慎保管個人金融帳戶資料不得
    任意交予他人使用，暨避免被不法人士利用為詐財或洗錢工
    具等節知之甚詳。又觀諸LINE對話內容截圖所示（偵二卷第
    93至156頁）被告確認出租帳戶所獲報酬後即率爾寄出前開
    帳戶資料，亦未適度查證「林曉芬」姓名、工作地點、所屬
    公司實際經營業務與租用帳戶真實原因，且自承知悉提款卡
    功能為提款及轉帳、交出前開帳戶資料時本案帳戶內均無餘
    額等語（金簡上卷第59頁），猶任意出租前開帳戶資料予毫
    無信賴關係、僅透過LINE洽詢之「林曉芬」，自無從掌控、
    監督、確保用途正當及事後得以取回，足認主觀上乃基於他
    人利用本案帳戶收受、提領特定犯罪所得，提領後並遮斷金
    流使國家無從追查該等犯罪所得來源及去向均無所謂之輕忽
    心態而予提供，顯然容任本案帳戶遭人利用實施洗錢犯罪亦
    不違背其本意，主觀上確有幫助洗錢之不確定故意甚明，是
    其空言否認幫助洗錢犯行云云，顯係卸責之詞，不足憑信。
　㈣刑法上之幫助犯，係對於犯罪與正犯有共同之認識，而以幫
    助之意思，對於正犯資以助力，而未參與實施犯罪之行為者
    而言（最高法院88年度台上字第1270號判決要旨參照），如
    未參與實施犯罪構成要件之行為，且係出於幫助之意思提供
    助力，即屬幫助犯，而非共同正犯。又幫助犯之故意，除需
    有認識其行為足以幫助他人實現故意不法構成要件之「幫助
    故意」外，尚需具備幫助他人實現該特定不法構成要件之「
    幫助既遂故意」，惟行為人只要概略認識該特定犯罪不法內
    涵即可，無庸過於瞭解正犯行為細節或具體內容，此即學理
    上所謂幫助犯之「雙重故意」。被告僅提供前開帳戶資料予
    「林曉芬」，使前開集團得持以作為附表一所示各告訴人受
    訛詐後轉帳及提領款項所用，尚難遽與直接施以詐術或提款
    行為等同視之，從而被告既未參與或分擔實施詐欺、洗錢之
    犯罪構成要件行為，亦無從證明與前開集團彼此間有何共同
    犯意聯絡，是其僅以幫助意思參與構成要件以外之行為，而
    對他人詐欺、洗錢犯行資以助力，依法當論以幫助詐欺取財
    罪及幫助洗錢罪。又觀卷內證據亦難認被告對前開集團成員
    人數等節有所認知，抑或該集團果有三人以上共同正犯參與
    詐欺犯行之情，自未可論以幫助犯刑法第339條之4第1項第2
    款加重詐欺罪，附予敘明。
　㈤綜前所述，本件事證明確，被告犯行洵堪認定，應依法論科
    。
二、論罪科刑
  ㈠核被告所為，係犯刑法第30條第1項前段、第339條第1項幫助
    詐欺取財罪及洗錢防制法第14條第1項幫助一般洗錢罪。被
    告以提供前開帳戶資料一行為同時觸犯上開二罪名，為想像
    競合犯，應從一重論以幫助一般洗錢罪。
  ㈡被告係幫助詐欺集團成員實施一般洗錢罪，所犯情節較正犯
    輕微，爰依刑法第30條第2項規定依正犯之刑度減輕其刑。
三、撤銷改判暨量刑之理由
　㈠原審以被告罪證明確而論罪科刑，固非無見。惟查：⑴法院不
    得就未經起訴之犯罪審判，刑事訴訟法第268條定有明文。
    又犯罪事實是否已起訴，應以檢察官起訴書犯罪事實欄記載
    為準，苟起訴書犯罪事實欄未記載之犯罪事實，不得認為已
    起訴，除與起訴論罪部分有一罪之關係，為起訴效力所及，
    應併予審判者外，未經起訴之犯罪事實不得予以審判，否則
    ，即有未受請求事項予以判決之違法。原審誤認告訴人葉進
    翔另受前述29,985元財產損害併予補充審認而同為有罪判決
    （原審判決第1頁），容有未受請求事項予以判決之違法。⑵
    被告上開犯行除構成幫助詐欺取財罪外，尚應論以刑法第30
    條第1項前段、洗錢防制法第14條第1項之幫助一般洗錢罪，
    業如前述，原判決漏未審酌及此，亦有未洽。準此，檢察官
    以原判決漏未審酌最高法院108年度台上大字第3101號裁定
    意旨論以幫助一般洗錢罪，顯屬判決違背法令提起上訴，為
    有理由，且原審亦有上述⑴所指不當之處，應由本院撤銷改
    判。
　㈡爰審酌被告恣意提供前開帳戶資料予他人，使詐欺集團成員
    得以之實施詐欺取財及洗錢所用，助長犯罪風氣，造成告訴
    人蒙受財產損害，並致詐欺集團成員逃避查緝，掩飾或隱匿
    犯罪所得，破壞金流之透明穩定，對於正常交易安全及社會
    治安均有相當危害，實無可取；惟被告非實際實施詐欺或洗
    錢犯行之人，業與告訴人林桂碧及黃俋蓁成立調解並賠償部
    分損害，雖對客觀事實坦認不諱，犯後仍否認幫助一般洗錢
    犯行，並考量其未實際獲取犯罪所得暨告訴人損害金額；兼
    衡其自陳高中畢業，現受僱從事保全工作，與父母、哥哥及
    大嫂同住，固定給父母生活費（金簡上卷第106頁）等一切
    情狀，量處如主文所示之刑，並諭知罰金易服勞役折算標準
    。又洗錢防制法第14條第1項法定刑係7年以下有期徒刑，與
    刑法第41條第1項所定得易科罰金之要件（最重本刑為5年以
    下有期徒刑以下之刑之罪）未合，是被告縱受6月以下有期
    徒刑之宣告，仍不得諭知易科罰金折算標準，惟依同條第3
    項規定得易服社會勞動，附予敘明。
四、緩刑部分
　㈠行為經法院評價為不法之犯罪行為，且為刑罰科處之宣告後
    ，究應否加以執行，乃刑罰如何實現之問題。依現代刑法之
    觀念，在刑罰制裁之實現上，宜採取多元而有彈性之因應方
    式，除經斟酌再三，認確無教化之可能，應予隔離之外，對
    於有教化、改善可能者，其刑罰執行與否，則應視刑罰對於
    行為人之作用而定。倘認有以監禁或治療謀求改善之必要，
    固須依其應受威嚇與矯治之程度，而分別施以不同之改善措
    施（入監服刑或在矯治機關接受治療）；反之，如認行為人
    對於社會規範之認知並無重大偏離，行為控制能力亦無異常
    ，僅因偶發、初犯或過失犯罪，刑罰對其效用不大，祇須為
    刑罰宣示之警示作用，即為已足，此時即非不得緩其刑之執
    行，並藉違反緩刑規定將入監執行之心理強制作用，謀求行
    為人自發性之改善更新。而行為人是否有改善之可能性或執
    行之必要性，固係由法院為綜合之審酌考量，並就審酌考量
    所得而為預測性之判斷，但當有客觀情狀顯示預測有誤時，
    亦非全無補救之道，法院仍得在一定之條件下，撤銷緩刑（
    參刑法第75條、第75條之1），使行為人執行其應執行之刑
    ，以符正義。由是觀之，法院是否宣告緩刑，有其自由裁量
    之職權，祇須行為人符合刑法第74條第1項所定之條件，法
    院即得宣告緩刑，與行為人犯罪情節是否重大，是否坦認犯
    行並賠償損失，並無絕對必然之關聯性（最高法院102年度
    台上字第4161號判決意旨參照）。
　㈡被告未曾因故意犯罪而受有期徒刑以上刑之宣告，有臺灣高
    等法院被告前案紀錄表可參，素行尚可；本件係因一時失慮
    致罹刑章，然與告訴人林桂碧及黃俋蓁經調解成立並履行賠
    償中，有本院調解筆錄存卷可憑（金簡上卷第93至96頁），
    上開告訴人並具狀請求對被告從輕量刑及宣告附條件緩刑（
    金簡上卷第111至113頁），其餘告訴人則因未到庭而無法安
    排調解，被告並非自始無賠償意願，足見積極彌補犯行肇生
    之損害，信經此偵審程序理應知所警惕而無再犯之虞，故認
    前揭宣告刑以暫不執行為適當，爰依刑法第74條第1項第1款
    規定宣告如主文所示緩刑期間，以勵自新。惟審酌被告尚未
    完全履行前開調解內容，為確保上開告訴人所受損害得獲適
    當填補，爰依同條第2項第3款規定命其應遵期依附表二所示
    對象及方式支付損害賠償金額。此外，倘被告未履行前開負
    擔情節重大，足認所宣告緩刑難收預期效果而有執行刑罰之
    必要者，檢察官得依刑事訴訟法第476條、刑法第75條之1第
    1項第4款規定聲請撤銷本件緩刑宣告，附此敘明。
五、沒收部分
  ㈠被告係將前開帳戶資料交付他人，於前開集團成員實行詐欺
    取財及提領詐欺所得款項期間，已就本案帳戶內款項無事實
    上管領權，且未實際參與移轉、變更、掩飾、隱匿之洗錢行
    為，或取得財物或財產上利益，難認告訴人交付款項為被告
    犯幫助一般洗錢罪之犯罪所得，自不應適用洗錢防制法第18
    條第1項前段規定宣告沒收。
　㈡本件卷證尚未足積極證明被告因提供前開帳戶資料獲有報酬
    或因而免除債務，自無從認定其實際獲有犯罪所得；又前開
    帳戶資料固為被告所有且供本案犯罪使用，然本案帳戶已列
    為警示帳戶，詐欺集團成員無從再利用作為詐欺取財工具，
    客觀財產價值亦屬低微，且可重新申請補發，俱欠缺沒收之
    刑法上重要性，均不予宣告沒收（追徵）。
據上論斷，應依刑事訴訟法第455條之1第1項、第3項、第369條
第1項前段、第364條、第299條第1項前段，判決如主文。
本案經檢察官黃淑妤聲請簡易判決處刑，檢察官廖姵涵到庭執行
職務。
中　　華　　民　　國　　111 　年　　8 　　月　　5 　　日
                  刑事第六庭    審判長法  官  陳明呈
                                      法  官  黃英彥
　　　　　　　　　　　　　　　　　　　法　官  方佳蓮
以上正本證明與原本無異。
不得上訴。
中　　華　　民　　國　　111 　年　　8 　　月　　5 　　日
                                      書記官  史萱萱
附錄本判決論罪科刑法條：
刑法第30條
幫助他人實行犯罪行為者，為幫助犯。雖他人不知幫助之情者，
亦同。
幫助犯之處罰，得按正犯之刑減輕之。
刑法第339條第1項
意圖為自己或第三人不法之所有，以詐術使人將本人或第三人之
物交付者，處5年以下有期徒刑、拘役或科或併科50萬元以下罰
金。
洗錢防制法第14條第1項
有第2條各款所列洗錢行為者，處7年以下有期徒刑，併科新臺幣
500萬元以下罰金。
附表一：
編號 告訴人 詐騙方式 受騙金額 證據出處 1 黃建銨 詐欺集團成員於109年12月12日17時27分許假冒網路賣家以電話向黃建銨佯稱系統錯誤須解除會員資格云云，致黃建銨陷於錯誤於右列時間轉帳至臺銀帳戶。 109年12月12日20時24分許轉帳29,985元。 ⑴自動櫃員機交易明細表（偵一卷第47頁）。 ⑵臺銀帳戶存摺存款歷史明細批次查詢結果（偵一卷第23頁）。 2 林桂碧 （成立調解） 詐欺集團成員於109年12月12日17時40分許假冒網路賣家以電話向林桂碧佯稱簽名有誤須終止連續扣款云云，致林桂碧陷於錯誤於右列時間轉帳至郵局帳戶。 109年12月12日19時24分許轉帳29,985元。  ⑴自動櫃員機交易明細表（偵二卷第47頁）。 ⑵郵局帳戶客戶歷史交易清單（偵二卷第71 頁）。 3 廖美惠 詐欺集團成員於109年12月12日19時許先後假冒網路賣家及銀行客服人員分別以電話及LINE向廖美惠佯稱系統異常重複下單，須購買遊戲點數云云，致廖美惠陷於錯誤於右列時間轉帳至臺銀帳戶（業經檢察官當庭更正）。 109年12月12日20時26分許轉帳22,103元。  ⑴網路銀行交易明細（警卷第71頁）。 ⑵臺銀帳戶存摺存款歷史明細批次查詢結果（警卷第27頁）。  4 黃俋蓁 （成立調解） 詐欺集團成員於109年12月12日15時57分許先後假冒網路賣家及國泰世華銀行客服人員以電話向黃俋蓁佯稱先前購物操作錯誤須操作網路銀行取消為由，致黃俋蓁陷於錯誤於右列時間轉帳至郵局帳戶。 109年12月12日16時34分許轉帳47,123元。 ⑴網路銀行交易明細（警卷第117頁）。 ⑵郵局帳戶客戶歷史交易清單（警卷第33頁）。 ⑶通話紀錄截圖（警卷第117頁）。　 5 葉進翔 詐欺集團成員於109年12月12日17時23分許先後假冒臉書客服及郵局人員以電話向葉進翔佯稱貨到付款取件簽名位置錯誤致重複出貨扣款，須操作自動櫃員機取消云云，致葉進翔陷於錯誤於右列時間轉帳至郵局帳戶。 109年12月12日17時53分許轉帳13,123元。 ⑴自動櫃員機交易明細（警卷第83頁）。 ⑵郵局帳戶客戶歷史交易清單（警卷第33頁）。 ⑶通話紀錄截圖（警卷第91至95頁）。 
附表二：
1.張哲維應自111年8月12日起，共分四期，每月為一期，按月於每月12日前給付林桂碧新臺幣（下同）伍仟元，並以匯款方式分期匯入林桂碧指定帳戶（受款金融機構：中華郵政股份有限公司，戶名：林桂碧、帳號：00000000000000號）。 2.張哲維應自111年8月12日起，共分七期，每月為一期，按月於每月12日前給付黃俋蓁伍仟元，並以匯款方式分期匯入黃俋蓁指定帳戶（受款金融機構：中華郵政股份有限公司，戶名：翁孔萍、帳號：00000000000000號）。　 
卷宗簡稱對照表（僅列本判決引用之卷宗，其餘未引用之卷宗不
予贅列）：
卷宗名稱（簡稱） 1.左營分局高市警左分偵字第10974233800號（警卷） 2.橋頭地檢署110年度偵字第6870號（偵一卷） 3.橋頭地檢署110年度偵字第6924號（偵二卷） 4.本院111年度金簡上字第39號（金簡上卷）